【裁判字號】    97,訴,332
【裁判日期】    970423
【裁判案由】    清償債務等
【裁判全文】
臺灣板橋地方法院民事判決               97年度訴字第332號
原      告  甲○○
訴訟代理人  吳秀菊  律師
被      告  乙○○
上列當事人間請求清償債務等事件，經本院於民國97年3 月26日
言詞辯論終結，判決如下：
    主  文
原告之訴及假執行之聲請均駁回。
訴訟費用由原告負擔。
    事實及理由
一、原告主張：
  (一)緣原告與被告原為朋友關係，原告基於信賴，在無任何代價
    下，聽信被告之要求將其身分證影本交付予被告，並經被告
    一手辦理使原告成為敬業企業有限公司（以下簡稱敬業公司
    ）之名義負責人（詳原證1） ，但原告並不知被告信用不良
    及成為公司負責人要負何責任，被告更擅自以該公司名義向
    寶華商業銀行股份有限公司林口分行申請企業貸款，現尚餘
    新台幣 (下同)903,924 元 （詳原證2） ，並以該公司名義
    在台灣土地銀行股份有限公司泰山分行申請甲存支票簿（詳
    原證3） 等事。然原告對上開情事皆完全不知，嗣原告於民
    國96年8 月底接獲法務部行政執行署桃園行政執行處通知（
    詳原證4） 有關於敬業企業有限公司積欠勞保費用（含利息
    及執行費用）共計23,653元，並限於96年8 月20日前繳納，
    原告才驚覺事態嚴重，多次前往敬業公司工廠處，要求被告
    應更名負責人及妥善處理相關負債，但被告就此一情況完全
    不予理會，原告仍以台北北門郵局存證信函第4662（詳原證
    5） 函知被告就上開情事限期處理，但被告在接獲該信函通
    知後仍我行我素，自行丟擲二本敬業公司之空白發票，並要
    求原告替其繳納營業稅49,092元等相關賦稅 (詳原證6)後，
    要原告自行辦理停業登記，惟被告工廠仍在經營，而原告對
    其所作所為毫無所悉，實有繼續承擔其不知名債務之風險，
    原告方提起本件訴訟。
  (二)有關被告應給付予原告之相關費用為1,550,615 元：
    1.聯邦商業銀行本金：403,266 元。
    2.勞工保險及滯納金：132,564 元。
    3.勞工保險退休金：40,227元。
    4.全民健保：70,634元。
    5.寶華商業銀行欠款903,924元（詳原證7）
  (三)按民法第545 條規定「委任人因受任人之請求，應預付處理
    委任事務之必要費用。」，原告居被告所有敬業公司之名義
    上負責人，可說為一種委任關係，被告自應將相關賦稅及債
    務給付原告方是；原告就上開情事完全不知情，相關公司經
    營及借貸行為皆為被告一人所為，原告只是被拉去當「人頭
    」的代罪羔羊而已，被告才是實際上的得利者，原告依上開
    規定請求被告給付系爭金額。再上開情狀皆起因於被告利用
    原告名義為敬業公司之名義負責人又不肯承擔相關賦稅及債
    務始生本件問題，原告請求以被告清償系爭金額為委任終止
    期限，依民法第549 條第1 項規定終止原告任敬業公司名義
    負責人之委任關係，被告應配合就公司負責人姓名登記部分
    予以變更。
  (四)為此，聲明求為判決：1.被告應給付原告1,550,615 元，及
    自起訴狀繕本送達之翌日起迄清償日止，按年週年利率百分
    之5計 算之利息。2.被告應配合辦理變更敬業有限公司法定
    代理人之登記。3.原告願供擔保，請准宣告假執行。
二、被告則抗辯稱：
    我們以前是男女朋友，93年我們申請這家公司，當時她同意
    借名義，後來公司經營不善，公司的發票我已經給原告，公
    司汽車、寶華銀行的貸款，我都有在繳，寶華銀行是以我家
    人房子作抵押。原告96年5 月還在公司等語。
三、本院查：
  (一)按稱委任者，謂當事人約定，一方委託他方處理事務，他方
    允為處理之契約。委任人因受任人之請求，應預付處理委任
    事務之必要費用。民法第528條、第545條分別定有明文。
  (二)原告固依民法第545 條委任人應預付必要費用之規定請求被
    告給付聯邦商業銀行本金403,266 元、勞工保險及滯納金13
    2,564 元、勞工保險退休金：40,227元、全民健保70, 634
    元、寶華商業銀行欠款903,924 元，共計1,550,615 元，惟
    上述委任人應預付必要費用規定，係以委任人因受任人之請
    求，預付處理委任事務之必要費用為要件。茲所應審酌者厥
    為何人委任原告為敬業公司之法定代理人，經查，有限公司
    應至少置董事一人執行業務並代表公司，最多置董事三人，
    應經三分之二以上股東之同意，就有行為能力之股東中選任
    之，董事有數人時，得以章程特定一人為董事長，對外代表
    公司，公司法第108 條第1 項定明文。本件原告係經改選而
    任敬業公司之法定代理人，原告提出原證1 之台北市政府94
    年9 月6 日府建商字第09417982810 號函觀之即明，可見原
    告係經推選而為敬業公司之法定代理人，其委任關係應存在
    於原告與敬業公司間，而與被告無涉，從而，原告依民法第
    545 規定請求被告給付相關費用，即屬無據，不應准許。
  (三)次按公司設立登記後，有應登記之事項而不登記，或已登記
    之事項有變更而不為變更之登記者，不得以其事項對抗第三
    人，公司法第12條規定甚明。又公司之董事長經改選者，應
    由代表公司之董事申請為變更之登記（最高法院89年度台上
    字第1146號判決意旨參攷）。本件原告主張其依民法第549
    條第1 項規定終止原告任敬業公司名義負責人之委任關係，
    固屬其個人權利之行使，但有限公司代表人之變更，應依公
    司法第108 條第1 項規定處理，有如前述，原告依民法第54
    9 條第1 項規定請求被告應配合就公司負責人姓名登記部分
    予以變更，自屬無據，亦不應准許。
  (四)原告既受敗訴之判決，其假執行之聲請，失所依附，併予駁
    回。
  (五)本件事證已臻明確，兩造其餘主張及攻擊防禦方法與證據，
    經本院斟酌後，與本件判決結果已不生影響，故不一一論列
    ，附此敘明。
四、結論：原告之訴為無理由，依民事訴訟法第78條，判決如主
    文。
中    華    民    國    97    年    4     月    23    日
                  民事第一庭    法  官  李世貴
以上正本係照原本作成
如對本判決上訴，須於判決送達後20日內向本院提出上訴狀
中    華    民    國    97    年    4     月    25    日
                                書記官  蘇哲男


司法院資訊處製作；財團法人民間司法改革基金會備份。
